臺灣高等法院刑事判決　　　　　　　　　　　　九十三年度上重更(一)字第一二號
　　上　訴　人
　　即　被　告　丁○○
　　指定辯護人　本院公設辯護人 王永炫
　　上　訴　人
　　即　被　告　甲○○
　　選任辯護人　張敏雄　律師
右上訴人因強盜等案件，不服臺灣桃園地方法院九十二年度重訴字第一０號，中華民
國九十二年七月十一日第一審判決（起訴案號：臺灣桃園地方法院檢察署九十一年度
字第一八五二七號），提起上訴，經判決後，由最高法院第一次發回更審，本院判決
如左：
    主  文
原判決撤銷。
丁○○、甲○○共同犯強盜罪而故意殺人，丁○○處無期徒刑、褫奪公權終身，甲○○處有期徒刑拾參年。
扣案之電擊棒、水果刀各壹支，均沒收。
    事  實
一、緣丁○○於民國（下同）九十年之農曆春節左右，經由友人王石朋介紹而結識金
    楊美玉，自該時起，丁○○陸陸續續至金楊美玉位在桃園縣平鎮市○○路○○段
    四六五號二樓之住處，與金楊美玉及金楊美玉之其他牌友共同打麻將約十次左右
    ，因而獲悉金楊美玉有抽頭之收入及參與民間合會，竟萌生強盜殺人之犯意，於
    九十一年十月九日左右，在其位在台北縣板橋市○○街一四三之一號住處與甲○○相互謀議，由丁○○準備電擊棒、水果刀各一支，至金楊美玉住處行搶，如金
    楊美玉不肯交出錢財，便由丁○○動手殺金楊美玉滅口，而甲○○則負責把風及
    搜索屋內財物，渠二人謀議妥當，即於九十一年十月十二日凌晨五時五十分許，
    由丁○○隨身攜帶一黑色之運動旅行袋，內裝客觀上足供為兇器使用之水果刀、
    電擊棒各一支，二人自板橋火車站共乘平快火車前往桃園縣中壢火車站，另轉乘
    新竹客運，於同日上午八時廿分許至金楊美玉住處附近。嗣見金楊美玉住處之一
    樓鐵門鎖住未開啟，丁○○與甲○○遂先至附近網咖上網，約於同日十一時許，
    該二人復至金楊美玉前開住處查看，見當時該屋之一樓鐵門已開啟，即逕自前揭
    屋旁樓梯徒步上二樓（侵入住宅部分未據提出告訴），二樓之鐵門、木門均未關
    上，丁○○與甲○○遂直接進入，由丁○○先行假意與金楊美玉交談，期間金楊
    美玉進入房間內，甲○○乃佯裝上廁所，以監視在房內之金楊美玉有無打電話與
    外界連繫，嗣因金楊美玉所照顧之二歲外孫哭鬧，金楊美玉遂走出房外沖泡牛奶
    並立於客廳之廁所門口餵食其所懷抱之外孫，丁○○、甲○○見時機成熟，乃由
    丁○○自前開旅行袋內取出電擊棒，另將水果刀插於臀部之褲袋內備用，乘金楊
    美玉不備之際，由丁○○持該電擊棒電擊金楊美玉之背部，未料金楊美玉並未暈
    倒反而大聲驚呼「救命」、「搶劫」等語，並往房間內跑，丁○○因恐事跡敗露
    ，立將所攜帶之水果刀取出，追向跑至房間內之金楊美玉，朝金楊美玉之右眼眉
    內側、鼻下人中部位、右口角下唇、左口角上唇、背部之右肩胛上部、左前臂肩
    峰部、左前臂肩峰部下方、左側頸部鎖骨上方等部位猛刺共十刀，迨該水果刀之
    刀鋒與木柄斷成兩截，丁○○乃將該水果刀棄置房內地板上，並叫甲○○拿取金
    楊美玉家中之剪刀一把，進入房內予伊，又朝金楊美玉之右顴部、右前臂三角肌
    部猛刺二刀，因用力過猛，導致該剪刀其中一塑膠柄亦遭折斷，直至金楊美玉因
    疼痛暈死在床、停止呼救始罷手，致使金楊美玉無法抗拒，嗣金楊美玉因左頸鎖
    骨上方外側之斜向刀傷造成左外頸動脈及左頸靜脈被切斷，引起大量出血，當場
    死亡。丁○○、甲○○二人於使金楊美玉無法抗拒後，進而共同搜索該屋內之財
    物，尚未搜得財物之際，鄰居劉鳳美恰好欲至金楊美玉之住處找金楊美玉之外孫
    玩耍，甫至金楊美玉二樓住處，即聽見小孩之哭鬧聲，丁○○、甲○○見有鄰人
    到來，丁○○立即將電擊棒收入前開旅行袋，並背起該旅行袋，叫甲○○一起往
    外衝，甲○○甫逃至平鎮市○○路○○段三七五巷口之機車店前，即為民眾合力
    圍捕到案，丁○○則繼續向前逃跑，然仍為據報而來之警方在平鎮○○○路卅六
    巷一弄底之涵洞內將之逮捕，扣得前開旅行袋內之電擊棒一支；警方又在金楊美
    玉前開住處內扣得水果刀一支、剪刀一把。
二、案經金楊美玉之女丙○○訴由桃園縣警察局平鎮分局報告臺灣桃園地方法院檢察
    署檢察官偵查起訴。
        理  由
一、訊據被告丁○○雖坦承於前揭時地至被害人金楊美玉住處，下手將金楊美玉殺害
    ，然矢口否認有強盜犯行，辯稱我沒有強盜之意圖，我因為要他把欠我錢的人的
    資料給我，不是要去搶云云，被告甲○○雖供陳有於案發日時陪同丁○○至被
    害人金楊美玉住處，目睹丁○○下手殺害金楊美玉，惟否認有強盜殺人犯行，辯
    稱是丁○○跟渠說有人欠他賭債，要渠一起去要債，伊係案發當日出發前才知道
    ，被告丁○○帶了電擊棒、水果刀，被告丁○○在金楊美玉家中以電擊棒電金楊
    美玉又刺殺金楊美玉時，伊僅袖手旁觀，並未出手協助，亦未下手搜索財物云云
    ，然查被告甲○○於警訊時稱我是於九十一年十月九日十四時左右到丁○○家裡
    去找他，當時丁○○就跟我說我現在沒工作，他知道在中壢有一位綽號金媽（指
    被害人金楊美玉）大約在十月一日左右會有一筆兩、三萬元會在他手上，丁○○
    就說我們一起計劃搶他的錢，如果他不給就不留活口，丁○○說先告知我，到時
    再找我去，丁○○有說由他來動手，叫我協助他一同強盜，強盜所得的錢，由兩
    人平分，我也沒想太多就跟他來一起犯案，犯案工具電擊棒、水果刀都是丁○○
    準備的，犯案前我知道他有帶電擊棒和水果刀，因前幾天丁○○便和我說要到中
    壢找金媽要錢，如果金媽不給的話，就要殺金媽滅口，我便說好，後我便於今日
    五點到阿喨板橋的家樓下等他（依錄影帶所顯示，此部分應補充：「丁○○跟我
    說要到中壢找金媽，要所欠的錢，但沒說什麼錢，如果討到的話一起分，拿不到
    錢就直接動手殺金媽」）；丁○○有說二人同去行搶比較容易得手，並節省時間
    （依錄影帶顯示，此一問題是筆錄警員馮玉萍之外之第二個警員一起訊問的，問
    話如筆錄所載，問完之後，被告甲○○答：「丁○○缺錢叫我去幫忙，兩個人一
    起做較方便」，該第二個警員又問甲○○「是否一起去強盜比較容易得手？」；
    甲○○先點頭，後來用口述：「二人行搶較省時間、比較容易得手」）；丁○○
    一而再換兇器殺金媽係要讓金媽不留活口，原本丁○○說要買半罩型帽子及口罩
    ，但到中壢沒有買到，後丁○○說不要買了（依錄影帶顯示：此一問題問如筆錄
    上所載，警員並解釋所問的話是問甲○○為何丁○○一下用水果刀、一下用剪刀
    ；甲○○回答如筆錄所載，並且詳細提到丁○○本來要買的帽子是鴨舌帽，是可
    以遮陽、半罩的，帽子和口罩到中壢逛了一下沒有買到），阿喨（指丁○○）問
    金媽說那些朋友有無來打麻將，金媽說很久沒有了，當時我在看電視，後金媽走
    去房間，阿喨便叫我假裝上廁所監視金媽有無打電話，當時屋內尚有一年約二歲
    的幼兒，幼兒要吃東西，不久金媽又帶幼兒去廁所，阿喨便從帶去的背包內拿出
    電擊棒及水果刀，水果刀放在其後褲口袋，乘金媽不注意從後用電擊棒電金媽，
    金媽喊救命，抱著小孩往房間跑，阿喨也跟著進房間，手上拿著水果刀進入，不
    久阿喨叫我拿餐桌上的剪刀給他，我看他手持剪刀猛刺金媽脖子，後金媽沒有聲
    音，阿喨便用棉被將金媽頭部蓋上，然後他將幼兒抱進另一房間內關起門，叫我
    搜刮屋內財物，但我們倆都沒有搜到，後聽到有人敲門，我便和阿喨說有人敲門
    ，阿喨便從房間出來．．．，丁○○有叫我拿桌上的剪刀給他，我有交給他等（
    見九十一年度偵字第一八五二七號卷第十八頁至第二十一頁、原審卷第一一七頁
    、第一一八頁），於檢察官偵查時稱警訊筆錄實在，並稱阿喨有提九十一年十月
    十一日左右金媽會有．．．會錢，說要一起去搶，不給就不留活口，之前約定時
    有提金媽若不給的話，就將金媽殺死滅口，我說好，阿喨對金媽攻擊，金媽就喊
    救命，阿喨就拿水果刀向金媽刺下去，一直到刀斷掉，他就要我將桌上剪刀拿給
    他去刺金媽，事後我們就開始搜該處之財物，但並未搜到等（見九十一年度偵字
    第一八五二七號卷第六十三頁背面至第六十四頁背面），於原審稱警偵訊均實在
    ，丁○○於九十一年十月九日向我說金媽不給錢就殺人滅口，及同上之如何刺殺
    被害人金楊美玉之經過等（見九十一年度聲羈字第四二九號卷第五頁至第六頁）
    ，且被告丁○○於警訊時亦稱我用手提袋帶著電擊棒一支、長約二十公分的小刀
    一支，準備對付金媽，如電擊棒電不倒金媽時再用該長約二十公分的小刀來對付
    金媽用的；我在金媽家大約十一時十五分左右先用電擊棒電金媽，金媽被我電擊
    之後即大聲叫喊，我怕金媽大聲叫喊會被鄰居發現，我即取出預備之小刀猛刺金
    媽的頸部，刺．．．後該小刀分成兩截，當時我殺金媽時，是在二樓客廳內間金
    媽的臥室內，我見金媽還是大叫，．．．用剪刀再猛刺金媽的頸部後用力將剪刀
    往下壓，金媽就再也一動不動了，我即開始搜索房間抽屜約十多秒而已，我並沒
    搜到任何物品，就匆忙拾起地上的電擊棒放進手提袋內，叫甲○○趕快走等（見
    九十一年度偵字第一八五二七號卷第九頁、原審卷第四十五頁勘驗筆錄），證人
    宋嘉豐亦證稱九十一年十月十二日十一時二十幾分左右，我站在平鎮市○○路○○段四六七號前聽到四六三號早餐店老板娘大聲喊叫，所以我便轉頭看到二名男
    子很快速的往山仔頂方向逃逸，其中身穿白色外套男子手上還提著一只深藍色的
    旅行袋，這時早餐店老板娘告訴我說隔壁的金太太出事了，當我上到二樓時發現
    客廳相當凌亂，而金太太則仰躺在房間的床舖，脖子上有一條類似被刀子劃過的
    傷口，且血跡都好像乾了，警方所帶返所的二名男子（指被告二人）及旅行袋均
    和我當時在現場所看到的一模一樣等（見九十一年度偵字第一八五二七號卷第二
    五頁至第二頁背面、九十一年度相字第一五六○號卷第九頁），再被害人金楊美
    玉之鄰居劉鳳美即恰好欲至金楊美玉之住處找金楊美玉之外孫玩耍，甫至金楊美
    玉二樓住處，聽見小孩之哭鬧聲，被告丁○○、甲○○因見有鄰人到來，即匆匆
    向外逃逸，該時被告丁○○是帶著深藍色包包（按係黑色旅行袋）往外跑等情，
    亦據證人劉鳳美證述明確（見九十一年度相字一五六○號卷第九頁背面、第十頁
    ），是從被告甲○○、被告丁○○上揭之所述，及前揭證人之證述，足見被告甲○○與被告丁○○間，於事前即有強盜殺人之合議，犯案時更有行為之分擔，且
    被告甲○○第一次警訊時曾稱丁○○向伊說要向金媽討金媽所欠的錢云云；然丁○○始終未有說明被害人所積欠者係何債務，乃被告甲○○即遽而答應與欲攜帶
    兇器（電擊棒、水果刀）之被告丁○○共同前往；則其等有不法所有意圖，已可
    得見。又依被告甲○○在第二次警訊時之供述，被告丁○○有向其說明金媽約在
    十月十一日左右會有一筆二、三萬會錢在手上，要一起去搶，如不給錢就不留活
    口，更應允如有行搶所得，即會分予甲○○，而在案發時、地被告丁○○殺害金
    楊美玉前，丁○○有叫被告甲○○假意上廁所，監視進入房間之金楊美玉有無打
    電話對外連繫，被告丁○○殺害金楊美玉時，亦有叫被告甲○○拿剪刀予其繼續
    刺殺被害人金楊美玉，嗣並搜刮屋內財物，僅二被告均未搜到之際，即有鄰居過
    來敲門等情，足見被告甲○○與丁○○間，於事前即有強盜殺人之謀議，犯案時
    更有行為之分擔，自屬明確。又被害人金楊美玉遭殺害後經解剖鑑定，除在右手
    中指第一節、右手食指第二及第三節之表淺切割傷係防禦傷，頸部中央二條平行
    橫向之線形擦傷痕為項鍊造成之壓痕外，其餘在其之右眼眉內側、鼻下人中部位
    、右口角下唇、左口角上唇、背部之右肩胛上部、左前臂肩峰部、左前臂肩峰部
    下方、左側頸部鎖骨上方等部位共有十處刺創傷，該等刺創傷俱為刀傷，其在左
    頸鎖骨上方外側之斜向刀傷造成左外頸動脈及左頸靜脈被切斷，引起大量出血，
    當場死亡，又被害人金楊美玉之右顴部、右前臂三角肌部之刺傷因外觀相似，屬
    同一類之兇器，可為剪刀造成之創傷，被害人金楊美玉之死亡方式為他殺，此有
    法務部法醫研究所（九一）法醫所醫鑑字第一四七三號鑑定書，及相驗筆錄、臺
    灣桃園地方法院檢察署相驗屍體證明書各一紙、解剖照片、相驗、現場照片等附
    卷可憑，並有被告丁○○行凶所用之電擊棒、水果刀各一支、剪刀一把扣案（水
    果刀已斷成刀鋒、刀柄二節，剪刀則其中一個塑膠把手已斷落）可證，再持銳利
    之刀器朝人體之頭部、頸部、背部等要害猛刺，足以奪人之生命，乃一般人所知
    之事實，亦為被告二人所明知，被告二人於事前即有強盜殺人之合議，犯案時更
    有行為之分擔，被告丁○○持電擊棒電擊金楊美玉之背部，並以所攜帶之水果刀
    取出猛刺金楊美玉共十刀，迨該水果刀之刀鋒與木柄斷成兩截，叫甲○○拿取金
    楊美玉家中之剪刀一把，進入房內予伊，又朝金楊美玉之右顴部、右前臂三角肌
    部猛刺二刀，因用力過猛，導致該剪刀其中一塑膠柄亦遭折斷，直至金楊美玉因
    疼痛暈死在床、停止呼救始罷手，致使金楊美玉無法抗拒，進而共同搜索該屋內
    之財物，被害人金楊美玉因被告丁○○前揭之猛刺，致造成金楊美玉之右眼眉內
    側、鼻下人中部位、右口角下唇、左口角上唇、背部之右肩胛上部、左前臂肩峰
    部、左前臂肩峰部下方、左側頸部鎖骨上方等部位共有十處刺創傷並因左頸鎖骨
    上方外側之斜向刀傷造成左外頸動脈及左頸靜脈被切斷，引起大量出血，當場死
    亡，從被害人之傷勢觀之，可見被告丁○○用力之猛，殺意之堅，足證被告二人
    之合意及行為之分擔，主觀上確具強盜而故意殺害被害人之犯意甚明，而被害人
    金楊美玉確因被告二人之行為致引起前揭之大量出血，當場死亡，被害人金楊美
    玉之死亡與被告二人之行為有相當之因果關係。又被告甲○○於檢察官偵查時稱
    警訊筆錄實在，未刑求，並陳述如何強盜殺人之合意等（見九十一年度偵字第一
    八五二七號卷第六四頁），於原審亦稱警、偵訊均實在，沒有被刑求逼供，並陳
    述強盜殺人之經過（見九十一年度聲羈字第四二九號卷第五頁至第六頁），且其
    陳述又與前揭事證之事實相合，是被告甲○○此部分之所述尚可採信，被告甲○○嗣翻異前供，改稱沒有和丁○○共謀一起去殺人、強盜，丁○○刺殺被害人時
    ，伊僅袖手旁觀，並未出手協助，亦未下手搜索財物等與事實不合，顯係事後卸
    責之詞，此部分所供自無可採，再原審先於九十二年二月十八日勘驗被告甲○○
    第二次之警訊筆錄錄音帶（共四捲），播放之結果，其內容與警訊筆錄亦屬相合
    ，有該日勘驗筆錄附卷可稽（見原審卷第四十五頁），且原審於翌（十九）日調
    查中，提示九十二年二月十八日勘驗筆錄、甲○○第二次警訊筆錄告以要旨，訊
    問「有何意見？」；被告甲○○仍不否認警訊中有事前犯罪謀議之供述，供陳：
    當時緊張、害怕、呆掉了等語（見原審卷第五十三頁），原審又於九十二年二月
    廿八日第二度勘驗前開錄音帶，勘驗結果復與前次相同。被告甲○○乃又改稱警
    方對伊不正取供是第一次警訊之時（見原審卷第六十六頁正、背面），原審再於
    九十二年五月廿三日當庭勘驗被告甲○○第一次警訊筆錄之錄影帶，其筆錄之所
    載亦屬相合，且由原審當庭勘驗被告甲○○第一次警訊筆錄之錄影帶可知，筆錄
    警員馮玉萍對被告甲○○甚為懇切，無任何不法取供之處，有勘驗筆錄附卷可稽
    ，證人即警員馮玉萍亦證稱甲○○當時心情很緊張、害怕，是他自己陳述的（見
    九十二年度重訴字第一○號卷第八二頁），再被告甲○○在原審於九十二年五月
    廿三日當庭勘驗其第一次警訊筆錄之錄影帶後，雖又改稱不是馮玉萍對伊刑求，
    是第二個出現的員警云云。然經原審訊問以「你在內勤檢察官偵訊時也說沒有被
    刑求，在本院訊問時你也沒說被刑求，為何不向檢察官、法官說出被刑求，請求
    驗傷？」；又陳稱不算刑求，他是引導我說出口供等語（見原審卷第一一八頁）
    ，觀諸前揭警訊錄音、錄影帶之內容，另參以被告獲案之初經檢察官聲請羈押，
    經原法院提訊時，甚且明確供陳警、偵訊均實在，沒有被刑求逼供等（見九十一
    年聲羈四二九號卷第六頁正面），並於原審亦承認第一次警訊是真實的（見原審
    卷第八十三頁），且被告甲○○又無何積極之事證足資證明其所述之被刑求與事
    實相符，是其所述之被刑求，自無可採，則被告甲○○於警訊中之陳述係出自其
    個人任意性之自白，並無非法取供情事，毋庸置疑。況排除被告甲○○於警訊時
    之所述，依前揭之事證，亦不影響被告二人前揭犯行之成立，又證人王石朋雖證
    稱美雲大約是五十幾歲，阿木也大約是四十幾歲的人；我印象中美雲有欠被告丁○○錢，好像是在打牌的時候，美雲的錢不夠，好像是用記帳的方式，大約幾千
    元；我印象中，九十年農曆過年的時候欠的錢，丁○○好像有請金太太幫忙；打
    一個東南西北風，抽三百元，這三百元是用在茶水點心的費用等，證人江素蘭證
    稱有聽過丁○○有打電話給被害人美雲要賭債，我印象中有聽過一次，我是聽到
    電話中說，丁○○問那個女人說賭桌上欠的錢你要不要還，那個女人好像不是很
    願意還的樣子；他打電話的時候，我有在場，後來我有問他，他有告訴我等語，
    然證人王石朋前於檢察官偵查中已然證稱我們直接付現，金楊美玉未欠丁○○錢
    ，渠等打麻將時亦沒有約定由抽成之金楊美玉負責輸家未付之賭債等（見偵查卷
    第一一六頁正、反面），況依證人王石朋在本院前審之供證，被害人僅係於渠等
    打一東西南北風時抽取三百元，此三百元戔戔之數又係用在茶水點心之費用；衡
    諸社會常情，被害人自無為所謂綽號「美雲」、「阿木」之不詳姓名牌友，負代
    償積欠賭債義務之理。被害人金楊美玉既無代償他人賭債之義務，何有還錢之可
    言；是證人王石朋、江素蘭前揭之所述，無法為被告有利之認定，被告丁○○所
    謂「找金媽要錢」之說，不過係欲「強盜財物」之托詞；被告二人既已就強盜財
    物、若有不給則殺金媽滅口，及被告二人之分工各節，曾為商議，則其等事前即
    有不法所有之強盜殺人之謀議與意圖甚明；嗣於使金楊美玉失去抵抗能力，亦確
    實有搜索房間抽屜約十多秒，然未搜到任何物品等情，是被告丁○○所稱伊是要
    去要債的，不是去強盜殺人；伊有打開抽屜，是為了要找欠伊錢的人（美雲的住
    址或電話），伊並不是要搜刮財物等語；顯係臨訟卸責之詞，並非屬實，自無可
    採。至被告丁○○於第一次警訊時雖供稱其殺害金媽後即搜索房間內抽屜之財物
    ，沒有搜到任何財物，即匆忙拾起地上之電擊棒放入手提袋內，叫甲○○趕快走
    ，我搜的時候甲○○在客廳照顧小孩，我還怪甲○○說「你不是負責搜的，怎麼
    都沒有在搜」云云，然被告丁○○在房內搜刮財物之時或殺害金楊美玉之際，當
    然未能得知被告甲○○是否在房間外之其他地方搜索財物，尚非得以被告丁○○
    前開說詞，即否定被告甲○○於警訊、偵查時所供承「參與搜括財物未果」之供
    述。又被告丁○○雖稱剪刀是其自己跑出房外，在客廳內面對神明桌右邊的桌上
    拿取的、當時情況緊急，印象中應該是我自己取得的等，惟被告丁○○於檢察官
    偵查時，就此則稱剪刀是何人拿的，我不能肯定（見九十一年度偵字第一八五二
    七號卷第六五頁背面），於原審稱因為當時很亂，我的印象不是很深刻；我是覺
    得以我自己出去拿剪刀的可能成份比較大；因為就如我第二次警訊所述，如果在
    殺人的時候還要再叫甲○○去拿剪刀，會比較慢，我自己出去拿會比較快云云（
    見原審卷一０五頁、第一０六頁），被告丁○○就此部分之陳述遊移不定及猜測
    ，已不確定，難以採信，雖被告甲○○於檢察官偵查時曾一度稱是丁○○自己拿
    剪刀的云云（偵查卷第一一八頁），惟查被告甲○○於警訊、檢察官偵查及原審
    已供承被告丁○○用水果刀刺殺被害人金楊美玉，嗣水果刀刺斷又叫伊拿取客廳
    桌上之剪刀給丁○○，用以續行刺殺金楊美玉等（見九十一年度偵字第一八五二
    七號卷第十九頁、第六四頁、九十一年度聲羈字第四二九號卷第五頁背面），且
    觀諸被告丁○○所述之金媽被我電擊之後即大聲叫喊，我怕金媽大聲叫喊會被鄰
    時我殺金媽時，是在二樓客廳內間金媽的臥室內，我見金媽還是大叫等，足見當
    時被害人金楊美玉經被告丁○○刺殺時尚在大叫，被告丁○○為怕被害人金楊美
    玉脫逃、大叫，自須在場控制，當時其自身不會離開現場，而給予被害人金楊美
    玉逃走之機會，是其必叫在場無事之被告甲○○拿剪刀給其繼續刺殺被害人金楊
    美玉為合理，亦合乎經驗法則，是被告甲○○稱係其拿剪刀給予被告丁○○陳述
    與事實相符，此部分之陳述自可採信，再被害人之子乙○○陳稱被害人身上之項
    鍊及金飾不見了，及法務部法醫研究所鑑定書亦載有死者頸部中央及右側有兩條
    平行橫向之線形擦傷痕．．．該擦傷痕有可能為項鍊造成之壓痕等，惟查當日現
    場未發現有金項鍊，但房間內床邊有一只金戒子，被害人左手亦戴有祖母綠戒子
    、玉手環等，有桃園縣政府警察局平鎮分局九十三年四月二十七日平警分刑字第
    ○九三六○一○四五○號回函及所附之現場勘查紀錄表在卷可稽，足見當時被告
    二人之搜索財物因時間短促，並因鄰居到來，尚無時間仔細搜尋即逃逸，而未得
    財，且無其他積極之事證足資證明被告二人有取得被害人之金項鍊或其他之財物
    ，再參酌被告二人於案發後不久即被逮獲，於其等身上並未取獲金項鍊等物，是
    尚難以被害人之家屬乙○○之此部分之所述及法務部法醫研究所鑑定書就此部分
    之所載，為被告二人有得財之不利認定，綜上所述，被告二人前揭之所辯，無非
    卸責之詞，不足採信，本件事證明確，被告二人之犯行堪以認定。
二、按結合犯以在前之罪為基本罪，在後之罪屬相結合之罪；在行為人有結合犯構成
    各罪之犯意時，無論其究先實施基本罪或結合罪，既具犯意，其後又一一遂行，
    均應論為結合犯，固不待言。其僅有基本罪之犯意，行為時先犯基本罪，縱另行
    起意犯結合罪，如有時、地之密切關係，亦成立結合犯；若具基本罪之犯意，先
    犯結合罪再犯基本罪，仍成立結合犯。必後犯之基本罪係於所犯結合罪後另行起
    意者，始不成立結合犯。至於犯罪行為是否既遂，在強盜罪之結合犯，應以結合
    罪之是否既遂，為判定之標準，其強盜罪是否既遂不問（見最高法院九十二年台
    上字第一二三一號、六十九年台上字第四九七六號、七十三年台上字第二六六號
    、三三○號判決要旨）。被告二人就強盜財物，有不給則殺金媽滅口之合議，及
    被告二人於現場之行為分擔，被告二人之所為，係犯刑法第三百三十二條第一項
    之強盜殺人罪。被告丁○○、甲○○二人間具有犯意之聯絡及行為之分擔，皆為
    共同正犯。公訴人認被告丁○○之強盜行為尚處未遂階段，並無刑法第三百三十
    二條第一項之強盜殺人罪之適用，應論以刑法第二百七十一條第一項之殺人既遂
    罪與第三百三十條第二項、第一項之加重強盜未遂罪等，尚有未洽：又公訴意旨
    認被告甲○○僅就強盜部分與被告丁○○有共同犯意聯絡，應僅成立加重強盜未
    遂罪，而未對相結合之殺人罪部分起訴；惟被告甲○○前揭之所為，係犯刑法第
    三百三十二條第一項強盜殺人罪之結合犯之一罪，公訴人對結合犯之基本（強盜
    ）罪起訴，其效力及於相結合之殺人罪部分，本院自得併予審理，其起訴法條，
    均尚有未洽，均應予以變更。
三、原審審理結果認被告二人罪證明確，據以論罪科刑，固非無見。惟按當時被害人
    金楊美玉經被告丁○○刺殺時尚在大叫，被告丁○○為怕被害人金楊美玉脫逃、
    大叫，自須在場控制，當時其自身不會離開現場，而給予被害人金楊美玉逃走之
    機會，是其必叫在場無事之被告甲○○拿剪刀給其繼續刺殺被害人金楊美玉為合
    理，亦合乎經驗法則，原判決認係被告丁○○自行去拿取剪刀，尚有未洽，且被
    害人之子乙○○陳稱被害人身上之項鍊及金飾不見了，及法務部法醫研究所鑑定
    書亦載有死者頸部中央及右側有兩條平行橫向之線形擦傷痕．．．該擦傷痕有可
    能為項鍊造成之壓痕等，未予說明何以不能為被告二人已得財之不利認定，亦有
    未洽，被告二人之上訴意旨，均否認有強盜殺人之結合犯罪行，雖無理由，惟原
    判決既有前揭可議之處，仍應由本院撤銷改判。又本件被告甲○○行為時剛滿十
    八歲，智慮尚淺，且係由被告丁○○帶動，又無任何前科紀錄，在客觀上足以引
    起一般同情，認為即予宣告法定低度刑期，尤嫌過重，故適用刑法第五十九條之
    規定酌減其刑，爰審酌被告丁○○事前即已備妥殺人工具而至盜所實施預謀性之
    強盜殺人，其在盜所下手實施殺害被害人金楊美玉時，連續砍斷二行兇工具（水
    果刀、剪刀）之手段，被告甲○○之犯罪動機、手段，被告二人參與程度之輕重
    ，被害人所受之危害，被告二人犯罪後之態度等一切情狀，各量處如主文所示之
    刑，被告丁○○部分並依第三十七條第一項之規定，宣告褫奪公權終身。扣案之
    電擊棒、水果刀各一支，係被告丁○○所有，而為二被告共同犯罪所用之工具，
    應依刑法第三十八條第一項第二款之規定，宣告沒收；至扣案之剪刀一把，係被
    害人金楊美玉所有，不得宣告沒收。被告丁○○稱其逢感情問題打擊，因而有無
    可能精神耗弱而造成悲劇，是否有送鑑定之必要等，查本件卷證內並無被告丁○○有感情問題打擊及精神耗弱等之跡證，亦無其他事證足資證明其行為時有精神
    耗弱等之情事，是尚無送請鑑定之必要。
據上論斷，應依刑事訴訟法第三百六十九條第一項前段、第三百六十四條、第三百條
、第二百九十九條第一項前段，刑法第二十八條、第三百三十二條第一項、第五十九
條、第三十七條第一項、第三十八條第一項第二款判決如主文。
本案經檢察官陳文禮到庭執行職務。
中　　　華　　　民　　　國　　九十三　　年　　 六 　　月　　二十九　　日
                              臺灣高等法院刑事第十七庭
                                  審判長法  官  陳　正　雄
                                        法  官  許　錦　印
                                        法  官  許　宗　和
右正本證明與原本無異。
如不服本判決，應於收受送達後十日內向本院提出上訴書狀，其未敘述上訴之理由者
並得於提起上訴後十日內向本院補提理由書（均須按他造當事人之人數附繕本）。
                                        書記官  沈  秀  容
中　　　華　　　民　　　國　　九十三　　年　　 七 　　月　　  九  　　日
附錄：本案論罪科刑法條全文
中華民國刑法第三百三十二第一項：
犯強盜罪而故意殺人者，處死刑或無期徒刑。
